臺灣屏東地方法院民事判決
111年度簡上字第1號
上  訴  人  羅約翰  

被 上訴 人  賴富堂  
            潘銀為  
            楊平山  
            吳堂誌  

共      同
訴訟代理人  宋孟陽律師
上列當事人間請求損害賠償事件，上訴人對於中華民國110年11
月10日本院屏東簡易庭110年度屏簡字第138號第一審判決提起上
訴，本院於111年9月14日言詞辯論終結，判決如下：
    主      文
原判決關於命上訴人給付超過新台幣2萬9,500元本息部分，及該
部分假執行之宣告併訴訟費用之裁判均廢棄。
上開廢棄部分，被上訴人在第一審之訴駁回。
其餘上訴駁回。
第一、二審訴訟費用由上訴人負擔10分之1，餘由被上訴人負擔
。
    事實及理由
一、被上訴人於原審起訴主張：被上訴人為坐落屏東縣里○鄉○○
    地段000地號(重測前為同鄉武洛段00之0地號)土地之共有人
    ，經營齊泰砂石場，該土地與上訴人之妻吳連春所有同段54
    7地號(重測前為同鄉○○段00之0地號)土地相毗鄰，被上訴人
    於其交界處架設黑網(下稱系爭黑網)，固定於鐵條及鐵管上
    ，詎上訴人竟先後於民國108年2月4日10時40分許、6日7時4
    0分許、7日8時30分許及15日17時50分許，手持不明器具，
    破壞系爭黑網及其所附著之鐵條、鐵管，致令不堪使用，被
    上訴人因而支出修復費用新台幣(下同)28萬8,900元。依民
    法第184條第1項前段、第213條第1項及第3項規定，被上訴
    人得請求上訴人加計法定遲延利息如數賠償等情，並聲明：
    上訴人應給付被上訴人28萬8,900元，及自110年9月22日民
    事準備狀繕本送達翌日起至清償日止，按週年利率百分之5
    計算之利息。
二、上訴人於原審則以：系爭黑網固然有遭受破壞之事實，但並
    非伊所為，且其修復所需費用至多不超過3萬元，被上訴人
    請求賠償28萬8,900元，其數額實屬過高等語，資為抗辯，
    並聲明：被上訴人之訴駁回。
三、原審判決上訴人應給付被上訴人28萬8,900元，及自110年9
    月29日起至清償日止，按週年利率百分之5計算之利息，並
    依職權宣告假執行及准上訴人預供擔保免為假執行。上訴人
    聲明不服提起上訴，上訴意旨除如前所述外，於本院補充略
    以：伊僅有拿鐮刀破壞系爭黑網，並未破壞任何鐵管或鐵條
    ，被上訴人請求賠償之範圍應僅限於系爭黑網，而系爭黑網
    為塑膠材質，合理之修理費用應為材料費3,000元、工資6,0
    00元及其他費用500元，合計9,500元。又伊之所以破壞系爭
    黑網，乃因被上訴人非法經營砂石場，且故意放置狗及魚類
    屍體以致產生惡臭，影響伊夫妻所經營農場之環境衛生與生
    活品質，此外，被上訴人還阻塞上開農場之聯外道路，並當
    面或以電話恐嚇、騷擾伊夫妻，伊因被上訴人不法侵害伊夫
    妻在先，方有破壞系爭黑網之行為，應無須對被上訴人負損
    害賠償責任等語，並聲明：㈠原判決廢棄。㈡被上訴人在第一
    審之訴駁回。被上訴人之答辯意旨除如前述外，另補充以：
    系爭黑網係以黏著劑貼附在鐵管及鐵條上，上訴人破壞系爭
    黑網將一併損及鐵條及鐵管，造成鐵管及鐵條鬆動甚至掉落
    ，故上訴人仍應對鐵條及鐵管毀損部分負損害賠償責任。又
    系爭黑網、鐵條及鐵管均設置不滿1月便遭毀損，其等同意
    以1個月折舊，就黑網之耐用年數亦同意以3年計算，惟關於
    鐵管及鐵條之耐用年數則應以10年計算，較為合理。至於修
    復系爭黑網之工資，依估價單所載雖無法區分，但上訴人認
    僅需6,000元實屬過低，應以1萬8,000元計算，較為合理，
    並於本院聲明：上訴駁回。
四、兩造不爭執事項：
　　㈠坐落屏東縣里○鄉○○地段000地號（重測前為同鄉○○段00之0
      地號)土地，為被上訴人丁○○、丙○○、乙○○、甲○○所共有
      ，應有部分各為42/100、13/100、19/100、26/100；同段
      547地號（重測前為同鄉武洛段71之2地號）土地為上訴人
      之妻吳連春所有，用以經營大茉莉休閒農場。
　　㈡被上訴人於上開2筆土地交界處設置系爭黑網，上訴人先後
      於108年2月4日10時40分許、6日7時40分許、7日8時30分
      許及15日17時50分許，毀損系爭黑網。
　　㈢上訴人因上開行為，業經本院刑事庭以109年度易字第733
      號判處毀損罪刑拘役30日，如易科罰金，以1,000元折算1
      日確定。
五、本院之判斷：
　　㈠按因故意或過失，不法侵害他人之權利者，負損害賠償責
      任，民法第184條第1項前段定有明文。查被上訴人主張上
      訴人於上開時、地，破壞其等所設置系爭黑網之事實，為
      上訴人所是認(見本院卷第256頁)，並有土地登記謄本、
      地籍圖謄本、現場照片、錄影畫面、監視器錄影翻拍照片
      、臺灣屏東地方檢察署檢察官勘驗筆錄及本院109年度易
      字第733號刑事判決等件可稽，經本院調閱上開刑案偵、
      審卷宗查明屬實。又上訴人之毀損行為與被上訴人所受損
      害間，顯有相當因果關係，則被上訴人依前揭規定，請求
      上訴人負損害賠償責任，於法洵屬有據。
　　㈡上訴人雖辯稱：伊係因被上訴人非法經營砂石場，且故意
      放置狗及魚類屍體以致產生惡臭，影響伊夫妻所經營農場
      之環境衛生與生活品質，並恐嚇及騷擾伊夫妻，方破壞系
      爭黑網，應無須負損害賠償責任云云。惟按民法上之防衛
      行為，係指基於防衛自己或他人權利之目的，排除現在不
      法侵害所為之行為。然倘侵害行為已過去，為報復所為之
      行為，尚不得認為係正當防衛行為，亦無防衛是否過當之
      問題（最高法院99年度台上字第2038號判決意旨參照）。
      本件縱認上訴人上開抗辯屬實，被上訴人確有不法侵害行
      為在先，然上訴人持鐮刀破壞系爭黑網時，被上訴人對上
      訴人夫妻所為侵害行為已然過去，難謂係「現在不法侵害
      」，自與正當防衛之要件不符，上訴人尚無從因此而阻卻
      違法，並進而主張免負侵權責任。次按損害之發生或擴大
      ，被害人與有過失者，法院得減輕賠償金額，或免除之，
      民法第217條第1項固定有明文。惟此所謂「與有過失」，
      係指雙方行為為損害之共同原因者而言（最高法院68年台
      上字第967號判決先例參照）。查系爭黑網係因上訴人故
      意之不法侵害行為而損壞，縱使被上訴人先有上訴人所稱
      之不法侵害行為，亦難謂係系爭黑網損壞之共同原因，自
      無依上開規定減輕或免除上訴人賠償金額之餘地。
　　㈢被上訴人主張其等因系爭黑網被破壞，支出鐵材材料8萬6,
      000元、整修工資1萬8,000元、網材2萬4,000元、耗材6,4
      00元、固定耗材1萬500元、施工14萬4,000元，合計28萬8
      ,900元云云，並提出大沅土木包工業出具之估價單及統一
      發票為證。茲就被上訴人請求賠償之項目、金額，逐一審
      核如下：
　　　⒈鐵材材料費用：
　　　　被上訴人雖主張系爭黑網係以黏著劑黏貼於鐵管及鐵條
        上，上訴人毀損系爭黑網，亦一併損及鐵管、鐵條，造
        成鐵管及鐵條鬆動甚至掉落云云，然自檢察官勘驗筆錄
        及監視器錄影畫面擷圖可見，固定系爭黑網之鐵管與鐵
        條，於上訴人持鐮刀毀損系爭黑網後，仍安然豎立在土
        地上，未見有任何鬆脫、傾倒或掉落之情形(見調偵卷
        第11至18頁)，上訴人辯稱其毀損範圍僅限於系爭黑網
        ，而不及於固定系爭黑網之鐵管及鐵條等語，應屬可信
        。被上訴人主張鐵管及鐵條亦遭毀損云云，未據舉證以
        實其說，並無可採。從而，被上訴人請求上訴人賠償鐵
        材材料費用8萬6,000元，即屬無據，應不予准許。
　　　⒉網材費用：
　　　　⑴按負損害賠償責任者，除法律另有規定或契約另有訂
          定外，應回復他方損害發生前之原狀；第1項情形債
          權人得請求支付回復原狀所必要之費用，以代回復原
          狀，民法第213條第1項及第3項定有明文。惟自然之
          折舊應不在回復之內，所謂必要之費用，如修理材料
          以新品換舊品，應予折舊（最高法院89年度台上字第
          58號、80年度台上字第2476號判決要旨、77年度第9
          次民事庭會議決議(一)參照）。
　　　　⑵查系爭黑網係被上訴人於108年1月間所設置，有明鑫
          機械行出具之估價單可證(見刑案警卷第39頁)，距系
          爭黑網於108年2月間遭上訴人毀損，僅使用約1個月
          。系爭黑網既以新網材更換被毀損之舊網材，依上開
          說明，自應將折舊部分予以扣除。又依行政院所頒固
          定資產耐用年數表，房屋附屬設備「商店用簡單設備
          及簡單隔間」之耐用年數為3年，依平均法計算其折
          舊結果（即以固定資產成本減除殘價後之餘額，按固
          定資產耐用年數表規定之耐用年數平均分攤，計算折
          舊額），每年折舊率為3分之1，並參酌營利事業所得
          稅查核準則第95條第6項規定「固定資產提列折舊採
          用定率遞減法者，以1年為計算單位，其使用期間未
          滿1年者，按實際使用之月數相當於全年之比例計算
          之，不滿1月者，以1月計」計算，系爭黑網材料費用
          扣除折舊後得請求之金額，應為2萬3,500元【計算方
          式：1.殘價＝取得成本÷（耐用年數＋1）即24000÷（3+
          1）＝6000；2.折舊額＝（取得成本－殘價）×1/（耐用
          年數）×（使用年數）即（00000－0000）×1/3×1/12＝5
          00；3.扣除折舊後價值＝（新品取得成本－折舊額）即
          00000－000＝23500】。
　　　⒋整修工資與施工費用：
　　　　大沅土木包工業之估價單雖記載「品名：整修工資/規
        格：1式/金額：8萬6,000元」及「品名：施工/規格：2
        式/金額14萬4,000元」，然自概念上而言，施工費用與
        整修工資二者有所重疊，究竟二者計價是否重複?計價
        單位「2式」代表之意義為何?均有疑義。且其亦未區分
        黑網、鐵材整修之施工費用，自難僅憑估價單此一概括
        性記載，即認其所載整修工資8萬6,000元及施工費用14
        萬4,000元，均為修復系爭黑網所必要之費用。本院審
        酌系爭黑網遭毀損而更換之範圍不大，長度僅有92.5公
        尺，有111年3月7日屏里法土字第10900號屏東縣里港地
        政事務所複丈成果圖在卷可稽，並為兩造所不爭(見本
        院卷第211頁及第224、225頁)，被上訴人既未能舉證證
        明修復系爭黑網之工資，上訴人主張其工資應以6,000
        元計算，未逾一般行情，應屬可採。準此，被上訴人得
        請求上訴人賠償修復系爭黑網之工資數額應為6,000元
        。
　　　⒌耗材與固定耗材：
　　　　⑴大沅土木包工業之估價單，其上僅記載「品名：耗材/
          規格：1式/金額：6,400元」及「品名：固定耗材/規
          格：1式/金額：1萬500元」，關於耗材及固定耗材之
          具體內容及數量均付之闕如，究竟耗材與固定耗材係
          何所指?其與系爭黑網之修繕有何關聯?均有疑義。
　　　　⑵對此，證人梁瀧治固證稱估價單為伊所填載，當時大
          沅土木包工業將維修工程發包與伊，伊便前往更換網
          子，估價單所載之費用均屬必要費用等語(見原審卷
          第82至83頁)，惟自證人梁瀧治所證可知，估價單與
          統一發票雖均以大沅土木包工業名義所開立，然實際
          上估價單並非大沅土木包工業所填載，且大沅土木包
          工業之負責人賴柏伸乃被上訴人丁○○之子，為被上訴
          人所是認，並有經濟部商業司商工登記公示資料查詢
          服務1紙在卷可稽(見本院卷第142、117頁)，足見大
          沅土木包工業與被上訴人間關係密切，被上訴人實際
          是否有支出上開2筆費用，亦有可疑。又證人梁瀧治
          於原審審理中亦未能具體描述耗材與固定耗材之差別
          為何、與修復系爭黑網有何關聯性，自難僅憑估價單
          及前開證人梁瀧治空泛之證詞，即遽認此部分費用為
          修復系爭黑網所必要。此外，被上訴人就此部分又未
          舉證以實其說，則其請求上訴人賠償耗材費用6,400
          元及固定耗材費用1萬500元，即屬無據，不應准許。
　　　⒍依上，被上訴人得請求上訴人賠償之金額，應為2萬9,50
        0元(計算式：23500+6000=29500)。
六、綜上所述，本件被上訴人依侵權行為法律關係，請求上訴人
    給付其等28萬8,900元，及自110年9月22日民事準備狀繕本
    送達翌日(即110年9月29日)起至清償日止，按週年利率百分
    之5計算之利息，於2萬9,500元本息範圍內，為有理由，應
    予准許。超過部分，非有理由，應予駁回。原審就上開應予
    駁回部分，為被上訴人勝訴之判決，並依職權為假執行暨預
    供擔保免為假執行之宣告，容有未洽。上訴意旨就此部分指
    摘原判決不當，求予廢棄改判，為有理由，應由本院將原判
    決關此部分廢棄，改判如主文第2項所示。至上開應予准許
    部分，原審為被上訴人勝訴之判決，並依職權為假執行暨預
    供擔保免為假執行之宣告，核無不合，上訴論旨指摘原判決
    此部分不當，求予廢棄改判，為無理由，應予駁回。
七、據上論結，本件上訴為一部有理由，一部無理由，依民事訴
    訟法第436條之1第3項、第450條、第449條第1項、第79條、
    第85條第1項前段，判決如主文。
中　　華　　民　　國　　111 　年　　9 　　月　　28　　日
                民事第二庭  審判長法　官　凃春生 
                                  法　官　高世軒
                                  法　官　劉千瑜
正本係照原本作成。
本判決不得上訴。。
中　　華　　民　　國　　111 　年　　9 　　月　　28　　日
                                  書記官  孫秀桃